【裁判字號】    95,簡上,675
【裁判日期】    951229
【裁判案由】    動產擔保交易法
【裁判全文】
臺灣板橋地方法院刑事判決            95年度簡上字第675 號
上訴人
即被告  甲○○
上列上訴人因違反動產擔保交易法案件，不服本院95年度簡字第
4164號中華民國95年7 月31日第一審判決（聲請簡易判決處刑案
號：台灣板橋地方法院檢察署95年度偵字第14448 號），提起上
訴，本院判決如下：
    主      文
上訴駁回。
    事      實
一、甲○○前曾於民國91年間，因違反動產擔保交易法案件，經
    本院以91年度板簡字第1979號判決處拘役25日確定，並於92
    年6 月5 日易科罰金執行完畢。詎仍不知警惕，於93年6 月
    30日，以分期付款附條件買賣之方式，向東元車業有限公司
    （下稱東元公司）購買車牌號碼Ｐ３５─２９１號重型機車
    一輛，訂立附條件買賣契約書，約定價款為新台幣（下同）
    64,760 元，除頭期款5,000元外，餘款自93年7 月20日起至
    94年6 月20日止，分12期給付，每月20日應給付一期4,980
    元，且應將系爭機車停放在台北縣土城市○○路○段280 巷
    2 號附近，在價金未付清前，標的物之所有權仍屬出賣人東
    元公司所有，買受人僅得依約占有使用，不得任意遷移、出
    賣、出質、移轉、抵押或為其他處分，為動產擔保交易之債
    務人。詎甲○○於占有上開機車後，僅給付頭期款及其他二
    期價款後，即拒不給付其餘車款，並於93年7 月間某日，意
    圖為自己不法之利益，將上開機車出售予某真實年籍、姓名
    不詳之人，使債權人東元公司追索無著，致生損害。
二、案經東元公司訴由台灣板橋地方法院檢察署檢察官偵查後聲
    請以簡易判決處刑。
    理      由
一、本案認定犯罪事實所用之證據，經檢察官、被告甲○○於本
    院準備程序及審理時同意將該等證據資料列為證據調查，本
    院審酌上開證據資料作成時之情況，並無不適當之情形，依
    刑事訴訟法第159 條之5 第1 項規定，均應具有證據能力。
二、訊據被告固不否認有於前開時、地，以分期付款附條件買賣
    方式，向東元公司購買前開機車，約定分期付款並應將系爭
    機車停放在台北縣土城市○○路○段280 巷2 號附近，不得
    任意遷移、出賣、出質、移轉、抵押或為其他處分，為動產
    擔保交易之債務人。且僅給付頭期款及其他二期價款後，即
    於93年7 月間某日，處分上開機車予他人，使債權人東元公
    司追索無著，致生損害等事實。惟矢口否認有何犯行。辯稱
    ：伊是購買後因家庭發生變故，不得已將該機車典當，伊有
    主動通知東元公司云云。
三、本院查：
（一）上揭有關被告如何於前開時、地，以分期付款附條件買賣
      方式，向東元公司購買前開機車，並約定不得任意出賣、
      出質，為動產擔保交易之債務人。且被告僅給付頭期款及
      其他二期價款後，旋於93年7 月間某日，即處分上開機車
      予他人，使債權人東元公司追索無著，致生損害等情，業
      據被告於偵查中坦認不諱，核與告訴代理人王美舒於偵查
      中指述之情節相符，復有被告簽章之動產擔保交易附條件
      買賣契約書、客戶資料、車籍資料（見偵卷第3 至12頁）
      等件在卷可稽，應堪信為真實。
（二）又被告前已有違反動產擔保交易法前科，有台灣高等法院
      被告前案紀錄表在卷可稽，其對動產擔保交易之債務人，
      不得任意出賣、出質標的物，應有認識，竟仍於93年7 月
      間某日，處分上開機車予他人，已違反動產擔保交易法第
      38條規定甚明。至被告究竟是否因家庭發生變故，不得已
      將該機車典當、是否主動通知東元公司，僅為被告犯罪之
      動機及事後處理，得為量刑之參考依據，與本案犯罪之成
      立無涉。另被告於偵查中及本院準備程序時供認伊係出賣
      系爭機車（見本院卷第22頁），且該機車亦已轉讓予楊珊
      萍，有車籍查詢資料附卷可稽（見偵卷第9 頁），應以被
      告於偵查及準備程序時所言較為可採。雖被告於本院審理
      時陳稱係將該機車典當，伊要回贖時，當舖已流當云云，
      核與卷證不符，尚難採信。
（三）綜上所述，本案事證明確，被告犯行，洵堪認定。
四、新舊法之比較適用：
（一）被告行為後，刑法於94年2 月2 日修正公布，並自95年7
      月1 日施行，且刑法施行法於95年6 月14日增訂該法第1
      條之1 規定，並同自95年7 月1 日施行。另按同於95年7
      月1 日修正施行之刑法第2 條規定，乃係關於新舊法比較
      適用之準據法，其本身無關行為可罰性要件之變更，故上
      開法律修正施行後，如有涉及比較新舊法之問題，即應逕
      依修正後刑法第2 條第1 項規定，為「從舊從輕」之比較
      。再法律變更之比較適用，比較時應就罪刑有關之共犯、
      未遂犯、想像競合犯、牽連犯、連續犯、結合犯、以及累
      犯加重、自首減輕暨其他法定加減（如身分加減）與加減
      例等一切情形，綜其全部罪刑之結果而為比較；且就比較
      之結果，須為整體之適用，不能割裂分別適用各該有利於
      行為人之法律（最高法院95年度第8 次刑事庭會議決議意
      旨參照）。
（二）經綜合比較結果，被告所犯涉及罰金刑、易刑處分等規定
      ，均以修正前刑法對被告有利，自應整體依刑法第2 條第
      1 項前段規定，適用行為時即修正前刑法及罰金罰鍰提高
      標準條例相關規定，予以論處。
五、核被告所為，係犯動產擔保交易法第38條之動產擔保交易之
    債務人，意圖不法利益，將標的物出賣，致生損害於債權人
    罪。
六、原審認被告犯罪明確，適用動產擔保交易法第38條，刑法第
    2 條第1 項前段、第11條前段、修正前刑法第41條第1 項前
    段，罰金罰鍰提高標準條例第1 條前段、廢止前罰金罰鍰提
    高標準條例第2 條等規定，並審酌被告之素行、犯罪動機、
    目的、手段、所生危害、尚未與被害人達成和解，及犯罪後
    之態度等一切情狀，量處拘役55日，併諭知以銀元三百元即
    新台幣九百元折算一日之易科罰金標準。經核其認事用法，
    均無違誤，量刑亦稱妥適。被告上訴意旨猶執陳詞，否認犯
    罪，為無理由，應予駁回。
七、據上論斷，應依刑事訴訟法第455 條之1 第1 項、第3 項、
    第368 條，判決如主文。
本案經檢察官彭聖斐到庭執行職務。
中    華    民    國    95    年    12    月    29    日
            刑事第六庭  審判長法  官  許仕楓
                              法  官  饒金鳳
                              法  官  林鈺琅
以上正本證明與原本無異。
不得上訴。
                              書記官  林蔚然
中    華    民    國    95    年    12    月    29    日
附錄本案論罪科刑法條全文：
動產擔保交易法第38條：
  動產擔保交易之債務人，意圖不法之利益，將標的物遷移、出
  賣、出質、移轉、抵押或為其他處分，致生損害於債權人者，
  處三年以下有期徒刑、拘役或科或併科六千元以下罰金。


司法院資訊處製作；財團法人民間司法改革基金會備份。
